臺灣臺北地方法院刑事判決　　　　　　　　　　　　　九十年度交易字第一號
　　公　訴　人　臺灣臺北地方法院檢察署檢察官
　　被　　　告　乙○○○　女　.
　　選任辯護人　顏朝彬律師
右列被告因過失致死案件，經檢察官提起公訴（八十九年度偵字第一九三六六號），
本院判決如左：
    主  文
乙○○○因過失致人於死，處有期徒刑陸月，如易科罰金以佰元折算壹日。
    事  實
一、乙○○○於民國八十九年七月二十一日七時四十分許，騎乘車號ＤＩＳ－一六六
    號機車，沿台北市○○○街由西向東方向行駛，行經設有閃光號誌之詔安街交岔
    路口（寧波西街方向為閃光黃燈、詔安街方向為閃光紅燈）時，本應注意閃光黃
    燈表示「警告」，車輛應減速接近，注意安全，小心通過，及車輛行駛至交岔路
    口應遵守燈光號誌之指示，且依當時光線為日間自然光線、視距良好之情形，亦
    非不能注意，竟疏未注意詔安街北往南方向之車行情形，即貿然前行；適有未戴
    安全帽之黃棋淋騎乘車號ＭＢＸ－三０六號機車，沿台北市○○街由北向南方向
    行駛，行至右開交岔路口，亦疏未注意閃光紅燈表示「停車再開」，車輛應減速
    接近，先停止於交岔路口前，讓幹道車優先通行後認為安全時，方得續行之規定
    ，而在未確認前行安全之情形下即貿然前進，且未讓行駛於幹道之乙○○○先行
    ，兩車因而發生碰撞，黃棋淋人車倒地，經送醫救治，延至同月二十八日死亡。
二、案經黃棋淋之父甲○訴由台灣台北地方法院檢察署檢察官偵查起訴。
    理  由
一、訊據被告乙○○○固不否認其於右開時、地與被害人發生車禍，及被害人因此車
    禍死亡之事實，惟矢口否認有何過失，辯稱：其沿台北市○○○街由西向東方向
    行駛，行經詔安街口時曾減速慢行，看一下紹安街上沒有車後才繼續前行，詎被
    害人黃棋淋突然從左方快速駛來，撞上被告左側，因而發生車禍云云。然查：
  (一)就本件車禍發生時被告之車速，被告於八十九年七月二十一日接受警詢時，係稱
    時速二十至三十公里之間；另於八十九年七月二十八日上午九時接受警詢時，改
    稱為尚未到時速十公里；次於八十九年七月二十八日下午檢察官訊問時，則稱約
    時速十公里；而於本院九十年八月十三日本院訊問時，又稱時速不到三十公里，
    此分別有交通事故談話紀錄表、前述日期之警詢筆錄、偵訊筆錄、本院訊問筆錄
    在卷可稽，是以被告於車禍發生時之車速為何，其陳述前後並不一致；另就被害
    人車禍時之車速，則已因被害人之死亡，及被告亦稱其不知被害人之車速為何而
    無從查究；再以車禍現場並無目擊證人、及依卷附道路交通事故調查報告表所示
    、現場並無類似煞車痕之跡證可為本院判斷之依據，則車禍發生時，被告及被害
    人之車速究竟為何，尚無從證明。本件車禍發生時被告及被害人之車速雖然無法
    確定，然查，依卷附道路交通事故調查報告表所示：(1)被告於受被害人之機車撞
    及其所騎乘之機車之「腳踏板後面」後（此撞及位置為被告所自承，本院九十年
    八月十三日訊問筆錄參照，按此位置已接近有搭載人之機車之重心），並未立即
    摔倒，反而繼續前進，在沒有任何刮地痕之情形下，被告之機車停止並傾倒於距
    被害人機車倒地後之中心點延伸線約八點五公尺之人行道上（以被告機車中心點
    計算）；(2)被害人機車刮地痕僅為六點六公尺；(3)以被告所稱當日寧波西街西往
    東方向，接近詔安街口之路口處有違規停車（本院九十一年十一月二十八日訊問
    筆錄參照），且被告係直行之情形研判，兩車發生碰撞地點，應在右開交岔路口
    中央偏南，而不可能在如前揭調查報告表所示、已經進入詔安街而非在交岔路口
    內之「碎片」位置發生碰撞，換言之，兩車於發生碰撞時，並未在撞擊點產生足
    以到場處理員警發覺之碎片，至前述「碎片」之標示與被害人機車刮地痕起點相
    同，則應屬被害人機車倒地時所產生之碎片，而非由兩車撞擊所產生。依據前述
    被告於車禍後並未摔倒、被害人機車刮地痕非長、及撞擊點無碎片之現場跡證，
    本院認兩車於撞擊時，被害人之車速，應非過快。
  (二)次查，本院於九十一年十一月二十八日至車禍現場勘驗時，曾命警員就車禍現場
    拍攝照片附卷，而以卷附現場照片編號Ａ１、Ａ２（寧波西街近詔安路口之停止
    線後十四點七公尺處）、Ｂ１、Ｂ２（前述停止線上）位置左方向四張照片所示
    ，被告無論於寧波西街上係靠左或靠右行駛，所能見到的左方詔安街北往南方向
    車況均相當有限，是以被告於行經右開交岔路口時，更應審慎、且應不斷在行進
    中觀察左右來車情況，以避免危險之發生。另查，縱然被告曾在寧波西街上超過
    詔安街路緣後觀察詔安街上兩側之來車狀況，但：依卷附道路交通事故調查報告
    表所示，被告沿寧波西街西往東方向行駛之方向，自詔安街路緣至被害人機車倒
    地後之中心點延伸線約四點八公尺，如以被告自承之時速十或三十公里計算，其
    超越該路緣後至行駛至前述延伸線附近，應僅需一點七秒或零點六秒；而縱依被
    告另稱其遭碰撞時已經快要穿越交岔路口（本院九十年八月十三日訊問筆錄參照
    ）、及該路口約八點七公尺計算，以前述被告所自承之時速，穿越該路口亦僅需
    三點一秒或一秒。而被告既另自承其曾確認詔安街兩方均無來車後，才穿越該交
    岔路口，則依前述計算及被告之辯詞，被害人必須在零點六秒至三點一秒之間，
    先出現於詔安街上、再沿詔安街往南行駛至發生車禍之地點，換言之，被害人之
    車速必然極為快速，甚至數倍於被告之車速，才有可能在上述短暫的時間內，出
    現於詔安街並行駛至車禍地點。然查被害人之車速既非快速，已認定如前述，則
    被告辯稱其曾於行經右開交岔路口前，確認詔安街上無來車始行通過，但因被害
    人快速駛來而發生車禍云云，亦不能為本院所採信；且被告於進入右開交岔路口
    之際，實未觀察詔安街上北往南方向車行狀況之事實，足以認定。
  (三)右開交岔路口於發生車禍時，寧波西街西往東方向係設置閃光黃燈、詔安街北往
    南方向係設置閃光紅燈，此有卷附道路交通事故調查報告表可稽，均屬道路交通
    標誌標線號誌設置規則第一百九十四條第三款第四目所稱之特種閃光號誌。按閃
    光黃燈表示「警告」，車輛應減速接近，注意安全，小心通過，前述設置規則第
    二百十一條第一項第一款定有明文；次按道路交通安全規則所稱之汽車，指在道
    路上不依軌道或電力架線而以原動機行駛之車輛（包括機器腳踏車），且汽車行
    駛至交岔路口應遵守燈光號誌之指示，道路交通安全規則第二條第一項第一款、
    第一百零二條第一項第一款亦分別有所明定，被告本應注意前述規定，且依當時
    光線為日間自然光線、視距良好之情形，亦非不能注意，而依前述卷附現場照片
    所示之路口狀況，被告於寧波西街西往東方向接近詔安街口之停止線前既難以察
    覺詔安街北往南方向之車行情形，則被告更應於進入交叉路口之際提高注意義務
    ，以避免危險之發生，詎被告竟疏未注意，貿然前行，致發生本件車禍，其有過
    失甚明。另被害人因本件車禍死亡之事實，亦有道路交通事故調查報告表、相驗
    筆錄、相驗屍體證明書、檢察署驗斷書等在卷為證，且被害人之死亡，與被告前
    述過失之間，亦有相當因果關係，則被告過失致人於死之犯行，足以認定。至被
    告雖辯稱其行經右開交岔路口時曾減速慢行，但減速慢行之目的，乃在發現往來
    車輛狀況以避免危險，此由前開道路交通標誌標線號誌設置規則第一百二十一條
    第一項第一款所指「注意安全，小心通過」之文句可以得知，換言之，縱然被告
    曾有減速慢行之行為，但在未能注意往來車輛之情形下，亦無解於其過失之成立
    ，附此敘明。
  (四)末按閃光紅燈表示「停車再開」，車輛應減速接近，先停止於交岔路口前，讓幹
    道車優先通行後認為安全時，方得續行；道路交通安全規則所稱之汽車，指在道
    路上不依軌道或電力架線而以原動機行駛之車輛（包括機器腳踏車）；汽車行駛
    至交岔路口應遵守燈光號誌之指示，道路交通標誌標線號誌設置規則第一百二十
    一條第一項第二款、道路交通安全規則第二條第一項第一款、第一百零二條第一
    項第一款分別定有明文，告訴人本應注意前揭規定，且依當時光線為日間自然光
    線、視距良好之情形，亦非不能注意，卻在未確認前行安全之情形下，未讓行駛
    幹道之被告先行，致發生本件車禍，亦有過失甚明；且被害人於車禍發生時並未
    戴安全帽之事實，經被告陳述不移，並核以車禍現場並未發現被害人安全帽遺留
    （卷附道路交通事故調查報告表參照）、及被害人主要受傷部位乃頭部外傷（卷
    附檢察署驗斷書、相驗屍體證明書參照）之事實，本院認被害人於發生車禍時未
    戴安全帽之事實，應足認定，而被害人此未戴安全帽之行為，則足以擴大本件車
    禍所發生之損害。均附此敘明。
二、核被告所為，係犯刑法第二百七十六條第一項過失致死罪。爰審酌被告過失之程
    度、被告亦同有過失、致被害人死亡之結果、且未與告訴人達成和解等一切情狀
    ，量處如主文所示之刑。又被告行為後，刑法第四十一條已於九十年一月四日修
    正，嗣經總統於九十年一月十日公布，並自同年一月十二日起生效，依現行刑法
    第四十一條第一項前段：「犯最重本刑為五年以下有期徒刑以下之罪，而受六個
    月以下有期徒刑或拘役之宣告，因身體、教育、職業、家庭之關係或其他正當事
    由，執行顯有困難者，得以一元以上三元以下折算一日，易科罰金」之規定，較
    諸修正前之刑法第四十一條以「犯最重本刑為三年以下有期徒刑以下之刑之罪，
    而受六月以下有期徒刑或拘役之宣告」，始得易科罰金之規定，以修正後現行刑
    法第四十一條第一項前段之規定有利於被告，故被告行為時雖在刑法第四十一條
    修正生效前，依刑法第二條第一項前段規定，仍應適用裁判時即修正後之刑法第
    四十一條第一項前段規定，是依此諭知易科罰金之折算標準。
據上論斷，應依刑事訴訟法第二百九十九條第一項前段、刑法第二百七十六條第一項
、第四十一條第一項前段，罰金罰鍰提高標準條例第一條前段、第二條，判決如主文
。
本案經檢察官楊朝森到庭執行職務
中      華      民    國    九十一    年     十二     月     三十     日
                                    臺灣臺北地方法院交通法庭
                                        法  官  林鴻達
右正本證明與原本無異。
如不服本判決，應於判決送達後十日內，向本院提出上訴狀。
                                        書記官  石幸代
中      華      民      國    九十一    年     十二     月     三十     日
附錄本案論罪科刑法條全文：
刑法第二百七十六條
一因過失致人於死者，處二年以下有期徒刑、拘役或二千元以下罰金。
二從事業務之人，因業務上之過失犯前項之罪者，處五年以下有期徒刑或拘役，得併
 科三千元以下罰金。
